臺灣高雄地方法院刑事判決　　　　　　　 96年度訴字第646號
公　訴　人　臺灣高雄地方法院檢察署檢察官
被　　　告　丁○○
指定辯護人　本院公設辯護人戊○○
上列被告因強盜等案件，經檢察官提起公訴（95年度偵字第3247
6 號），本院判決如下：
    主  文
丁○○無罪。
    事實及理由
一、公訴意旨略以：被告丁○○係共同被告甲○○（由本院另行
    審結）之女友，基於幫助加重強盜之犯意，於95年11月23日
    19 時10 分許，前往位於高雄市苓雅區○○○ 路271 號之「
    尚運租車行」承租車牌號碼：6488—MB號自小客車1 輛，隨
    即交予共同被告甲○○、丙○○及乙○○（均由本院另行審
    結）3 人，作為渠等遂行如附表所示強盜犯行之代步工具，
    因認被告涉有刑法第30條第1 項、第330 條第1 項、第321
    條第1 項第3 、4 款之幫助加重強盜罪嫌云云。
二、按犯罪事實應依證據認定之，無證據不得認定犯罪事實；不
    能證明被告犯罪者，應諭知無罪之判決，刑事訴訟法第154
    條第2 項、第301 第1 項分別定有明文。又認定犯罪事實所
    憑之證據，雖不以直接證據為限，間接證據亦包括在內，然
    而無論直接或間接證據，其為訴訟上之證明，須達於通常一
    般之人均不致有所懷疑，而得確信其為真實之程度者，始得
    據為有罪之認定，最高法院76年臺上字第4986號判例意旨可
    資參照。
三、程序方面（本案關於證據能力之認定）：
    按被告以外之人於審判外之言詞或書面陳述，除法律有規定
    者外，不得作為證據；被告以外之人，於偵查中向檢察官所
    為之陳述，除顯有不可信之情況者外，得為證據；被告以外
    之人於檢察事務官、司法警察官或司法警察調查中所為之陳
    述，與審判中不符時，其先前之陳述具有較可信之特別情況
    ，且為證明犯罪事實存否所必要者，得為證據；被告以外之
    人於審判外之陳述雖不符刑事訴訟法第159 條之1 至之4 等
    4 條之規定，而經當事人於審判程序同意作為證據，法院審
    酌該言詞陳述或書面陳述作成時之情況，認為適當者，亦得
    為證據，刑事訴訟法第159 條第1 項、第159 條之1 第2 項
    、第159 條之2及第159條之5 第1 項規定分別定有明文。
  (一)證人即共同被告丙○○、甲○○於警詢之陳述，具有證據能
    力：
    被告及其辯護人於準備程序時均不爭執證人即共同被告丙○○、甲○○於警詢陳述之證據能力（見本院96年3 月13日準
    備程序筆錄第8 頁），且至言詞辯論終結前，就前開證人於
    警詢所為陳述之證據能力亦未聲明異議，本院審酌容許渠等
    陳述之證據能力，並無不當，應依刑事訴訟法第159 條之5
    第1項之規定，認渠等於警詢中之陳述具有證據能力。
  (二)證人蔡木成於警詢之證述，無證據能力：
    本案被告之辯護人於本院準備程序中，主張證人蔡木成於警
    詢中，就被告涉犯幫助加重強盜罪部分之陳述屬於審判外之
    陳述，無證據能力。證人蔡木成於警詢時證稱：丁○○與丙○○於95年11月22日，至車行承租車牌號碼：9303─MB號自
    小客車，丁○○為承租人，丙○○為保證人，其後他們又來
    承租車牌號碼：6488—MB號自小客車、車牌號碼：7102—MB
    號自小客車，均係由丁○○為承租人、丙○○為保證人等語
    ，然於檢察官訊問時具結證稱：車牌號碼：9303─MB號自小
    客車係丁○○於95年11月22日承租，丙○○擔任保證人，隔
    日是丁○○打電話到伊車行，說要將前一天的承租車輛返還
    ，另外再換一輛車，約15分後，由丙○○一人開車來還，丙○○同時借了車牌號碼：6488—MB號自小客車，3 天後，丙○○又開車來還，再借了車牌號碼：7102—MB號自小客車等
    語，可知證人蔡木成於警、偵中對於車牌號碼：6488—MB號
    自小客車係由何人至其租車行承租等情，前後證述內容不相
    一致，已有可議，是其警詢中之陳述，尚無具有較可信之特
    別情況，依刑事訴訟法第159 之2 規定，因認其警詢之陳述
    不具有證據能力。
  (三)證人即共同被告丙○○、甲○○及證人蔡木成於檢察官前之
    證述，均具有證據能力：
    被告及其辯護人均未曾提及檢察官在偵查時對丙○○、甲○○、蔡木成有不法取供之情形，無何顯不可信之情況，依刑
    事訴訟法第159 之1 第2 項規定，證人即共同被告丙○○、
    甲○○及證人蔡木成於檢察官前之具結證述，自均有證據能
    力。
四、實體方面：
    公訴人認被告丁○○涉有刑法第30條第1 項、第330 條第1
    項、第321 條第1 項第3 、4 款幫助加重強盜罪嫌，無非係
    以共同被告丙○○、甲○○於警詢之陳述及偵查中之證述；
    證人即尚運租車行負責人蔡木成於警詢及偵查中之證述；尚
    運租車行之租車契約1 份及車輛照片14張等為其論據。訊據
    被告丁○○堅決否認有何幫助加重強盜之犯行，辯稱：伊和
    丙○○、甲○○去過尚運租車行1 次，是因為丙○○搬家需
    要用車，丙○○及甲○○都沒有汽車駕照，所以用伊的名義
    承租車牌號碼：9303─MB號自小客車，後來由丙○○幫伊還
    車，伊沒再去過該租車行，伊並未同意丙○○以其名義承租
    車牌號碼：6488—MB號自小客車及就該車簽租車契約，也不
    知悉丙○○3 人之加重強盜犯行等語。經查：
  (一)證人即共同被告丙○○於本院審理時結證稱：伊與丁○○於
    95年11月22日至尚運租車行，承租車牌號碼：9303─MB號自
    小客車，丁○○為承租人，伊為保證人，後來伊還車時，要
    另租一台車，老闆蔡木成說不用開本票，直接簽一份契約書
    即可，伊才在車牌號碼：6488—MB號自小客車的那份租車契
    約承租人欄上簽丁○○的名字，丁○○不知道伊要再租一台
    車，後來伊又以同樣方式租了車牌號碼：7102—MB號自小客
    車等語；證人即共同被告甲○○於本院審理時結證稱：95年
    11 月22 日，伊跟丙○○、丁○○到尚運租車行，因為伊跟
    丙○○沒有汽車駕照，因此以丁○○的名義租了車牌號碼：
    93 03 ─MB號自小客車，該車都是丙○○使用，後來車資跟
    還車也是丙○○處理，之後伊跟丁○○也沒有去過尚運租車
    行等語。證人即共同被告丙○○、甲○○於本院審理時之結
    證情節互核一致，再參以租車契約3 份 (分別為承租車牌號
    碼：9303─MB號、6488—MB號、7102—MB號自小客車)中 ，
    連帶保證人欄之「丙○○」簽名筆跡一致，顯為同一人所書
    寫，然承租人欄之「丁○○」簽名筆跡，其筆觸、運筆方向
    、字體等確係不同，顯非同一人所為，此有租車契約3 份在
    卷可參，足徵車牌號碼：6488—MB號自小客車係共同被告丙○○所承租，且未經被告之同意，在租車契約承租欄上簽丁○○的名字一節，應堪認定，是以被告上開所辯，顯非虛偽
    ，應可採信。
  (二)至共同被告甲○○於警詢時陳稱：車牌號碼：6488—MB號自
    小客車是丙○○委託伊用伊女朋友丁○○的名義承租的等語
    ，於偵訊時結證稱：第一次租車是丁○○去租的，後來都是
    丙○○自己去租的，丁○○不知道租車是用來行搶等語，其
    前後所述不相一致，然其於檢察官前之證述與本院審理時之
    證述互核一致，且經具結之擔保，應較警詢所述可採，從而
    不因共同被告甲○○於警詢之陳述，遽為不利於被告之認定
    。
  (三)雖共同被告丙○○於警詢時陳稱及於偵訊時結證稱：車牌號
    碼：6488—MB號自小客車是丁○○承租的等語，與其於本院
    審理時之結證內容不符，然本院審酌：證人即共同被告丙○○於本院審理時之證述，係經具結之擔保，且證人丙○○應
    不至為迴護被告丁○○，而干犯刑法偽造文書罪責之風險，
    且其審理時之證述與證人甲○○之證述相符，亦與被告丁○○所辯情節相同，且有3 份租車契約為證，從而認其於審理
    時之具結證述，較為可採，是共同被告丙○○於警詢之陳述
    及偵訊之證述，不得採為不利於被告之認定。
  (四)雖證人蔡木成於檢察官訊問時結證稱：車牌號碼：9303─MB
    號自小客車係丁○○於95年11月22日承租，丙○○擔任保證
    人，隔日是丁○○打電話到伊車行，說要將前一天的承租車
    輛返還，另外再換一輛車，約15分鐘後，由丙○○一人開車
    來還，丙○○同時借了車牌號碼：6488—MB號自小客車，3
    天後，丙○○又開車來還，再借了車牌號碼：7102—MB號自
    小客車等語，然而，共同被告丙○○另行以被告丁○○名義
    承租車牌號碼：6488—MB號自小客車，為被告所不知等情，
    業據證人即共同被告丙○○於本院審理時結證屬實，亦與被
    告所辯情節相符，證人蔡木成雖證稱被告打電話至車行，然
    並無證據可證明確為告本人打電話至車行，表明要再續租另
    一台車，是證人蔡木成於偵訊時之證述，亦難遽採為不利於
    被告之認定。
  (五)綜上所述，車牌號碼：6488—MB號自小客車係為共同被告丙○○未經被告同意，以其名義所承租，並且簽訂租車契約等
    情，業經認定如前，則丁○○既無何承租遂行本件強盜犯行
    之車牌號碼：6488—MB號自小客車之行為，且本院復查無其
    他積極證據足認被告丁○○有何知悉被告甲○○3 人加重強
    盜犯行，而予幫助之犯行，揆諸前開說明，自應為被告無罪
    之諭知。
四、至檢察官及本院公設辯護人戊○○均聲請訊問證人蔡木成，
    惟本院認事證已明，並無傳訊之必要，爰不予傳訊，併此敘
    明。
據上論斷，應依刑事訴訟法第301 條第1 項，判決如主文。
中　　華　　民　　國　　96　　年　　10　　月　　25　　日
                  刑事第十庭    審判長 法　官  何秀燕
                                       法  官  林揚奇
                                       法  官  顏銀秋
以上正本證明與原本無異。
如不服本判決，應於判決送達後10日內，向本院提出上訴狀。
                                       書記官  董明惠
中　　華　　民　　國　　96　　年　　10　　月　　25  　日
附表：
┌──┬────┬─────┬───┬───────┬────┐
│編號│犯罪時間│犯罪地點  │被害人│強盜財物      │手段    │
├──┼────┼─────┼───┼───────┼────┤
│一  │95年11月│高雄縣鳳山│阮氏姮│黑色手提包（內│持黑色玩│
│    │26日6時 │市○○○路│妹、黎│有行動電話1 支│具手槍  │
│    │30 分許 │與鳳育路66│氏紅葸│、鑰匙1串 、眼│        │
│    │        │巷口      │      │鏡1 副、郵局存│        │
│    │        │          │      │摺1 本、皮夾1 │        │
│    │        │          │      │個、健保卡、身│        │
│    │        │          │      │分證及居留證各│        │
│    │        │          │      │1 張、黃金墜子│        │
│    │        │          │      │1 個）        │        │
├──┼────┼─────┼───┼───────┼────┤
│二  │95年11月│高雄市小港│己○○│黑色絨布手提包│持黑色玩│
│    │26日6時 │區○○路小│      │1 個（內有身分│具手槍  │
│    │57 許   │港醫院停車│      │證、健保卡、機│        │
│    │        │場收費亭前│      │車駕照及金融卡│        │
│    │        │          │      │各1 張及現金約│        │
│    │        │          │      │1400元。）    │        │
│    │        │          │      │              │        │
└──┴────┴─────┴───┴───────┴────┘
